最高法院刑事判決　　　　　　　　　　　　　　　八十六年度台上字第三二八○號
　　上　訴　人　甲○○　男
　　　　　　　　　　　　現居台灣省苗栗縣銅鑼鄉中興工業區○○街三之一號
　　選任辯護人　邱基祥律師
右上訴人因強盜案件，不服台灣高等法院中華民國八十五年七月九日第二審判決（八
十五年度上訴字第二四一五號，起訴案號：台灣新竹地方法院檢察署八十四年度偵字
第九六三七號），提起上訴，本院判決如左：
    主  文
上訴駁回。
    理  由
按刑事訴訟法第三百七十七條規定，上訴於第三審法院，非以判決違背法令為理由，
不得為之。是提起第三審上訴，應以原判決違背法令為理由，係屬法定要件。如果上
訴理由狀並未依據卷內訴訟資料，具體指摘原判決不適用何種法則或如何適用不當，
或所指摘原判決違法情事，顯與法律規定得為第三審上訴理由之違法情形，不相適合
時，均應認其上訴為違背法律上之程式，予以駁回。本件上訴意旨略稱：(一)依上訴人
甲○○在偵查中之供述，上訴人顯然知悉告訴人湯國雄只係小解，可偷逃之時間不長
，且告訴人已拔掉機車鑰匙，機車無法發動，必須牽著走，而現場是斜度甚陡又轉彎
之斜坡，上訴人亦知無法牽車快跑，必會被告訴人追上，可見上訴人實不致偷車。(二)
上訴人身材瘦小，告訴人身材壯碩，上訴人若有偷車，看到有人追來，定會棄車逃跑
，絕不會等告訴人追上時，仍將車停好，而與告訴人打架。(三)告訴人之機車係一九八
四年份，已老舊殘破不堪，依常理，上訴人實不致偷竊已十餘年，且無鑰匙可發動之
破舊機車。(四)上訴人不致公然當著告訴人之面，竊取機車，而依現場情形，告訴人更
不可能於小解後即發現上訴人竊車，且上訴人既已離現場近一百公尺，顯非一直未脫
離告訴人視線，是告訴人拉扯壓制上訴人處，絕非刑法第三百二十九條所稱之現場，
原審判決有不適用法則或適用不當之違法云云。
惟查原判決依憑告訴人在警訊、偵查及第一審之指訴，證人即警員黃德財在第一審之
證述，及卷附贓物認領保管單，第一審勘驗現場筆錄暨附圖、照片等證據，資以認定
上訴人乘告訴人小解，機車停放路旁機會，竊取告訴人機車，得手後，沿道路下坡路
段逃逸，為告訴人發覺，自後追躡，至距竊車地點下坡路段約五十公尺處，為告訴人
追及，為脫免逮捕，與告訴人扭打，當場施強暴等事實，因而維持第一審論處上訴人
竊盜，因脫免逮捕，當場施以強暴累犯罪刑之判決，駁回其在第二審之上訴，已詳
所憑之證據及認定之理由。並以上訴人辯解：伊在涼亭旁後方隱蔽處小解完畢欲離去
時，適告訴人在路旁停妥機車，欲至該處小解，二人錯身而過時，告訴人以輕視之眼
神瞧伊，伊一時必中不快，為整告訴人，故拔取該機車之火星塞丟至現場附近之草叢
，嗣伊往道路下坡路段行走約五、六十公尺，告訴人始坐在機車上滑行下來，停車抓
住伊，將伊壓制於地，伊為掙脫，而與之發生拉扯，伊並未牽走告訴人之機車，亦未
對告訴人施暴云云，為不足採，於理由內分別予以指駁，從形式上觀察，尚無任何違
背法令之處。而前開上訴意旨所稱上訴人不致竊取告訴人機車及見告訴人追趕，會棄
車逃逸情形，尚非事所必然，原審認定事實與證據取捨，並不違反經驗法則與論理法
則。又刑法第三百二十九條所謂當場，固不以實施竊盜或搶奪者尚未離去現場為限，
即已離盜所而尚在他人跟追躡中，仍不失為當場，原判決認定上訴人係在告訴人追
躡中，為告訴人追及，為脫免逮捕，與告訴人扭打，為當場施強暴，係犯準強盜罪，
適用法則亦無違誤。上訴意旨徒憑己見，任意指摘原判決不當，顯與法律規定得為第
三審上訴理由之違法情形，不相適合，其上訴違背法律上之程式，應予駁回。
據上論結，應依刑事訴訟法第三百九十五條前段，判決如主文。
中      華      民      國    八十六    年      五      月    三十      日
                              最高法院刑事第九庭
                                  審判長法官  謝  家  鶴
                                        法官  羅  一  宇
                                        法官  吳  昭  瑩
                                        法官  花  滿  堂
                                        法官  陳  世  淙
      右正本證明與原本無異
                                              書  記  官
中      華      民      國    八十六    年      六      月      十      日
                                                                        Ｈ
